臺灣高等法院刑事裁定
109年度聲再字第337號
再審聲請人
即受判決人  黃國慶



代  理  人  楊偉奇律師
            沈鴻君律師
上列聲請人即受判決人因違反毒品危害防制條例案件，對於最高
法院109年度台上字第995號，中華民國109年3月12日第三審確定
判決（第二審案號：本院108年度上訴字第123號；第一審案號：
臺灣桃園地方法院107年度審訴字第1521號，起訴案號：臺灣桃
園地方檢察署107年度毒偵字第2761號），及本院108年度上訴字
第123號，中華民國108年1月30日第二審確定判決（臺灣桃園地
方法院107年度審訴字第1521號，起訴案號：臺灣桃園地方檢察
署107年度毒偵字第2761號），聲請再審，本院裁定如下：
    主  文
再審之聲請均駁回。 
    理  由
一、再審聲請意旨略以：再審聲請人即受判決人黃國慶（下稱聲
    請人）本案為警查獲後，曾於臺灣桃園地方檢察署民國108
    年9月6日偵訊中供稱：本案持有之第二級毒品甲基安非他命
    來源為綽號「小明」、李明憲，且提供線索供警調查等語，
    有該署訊問筆錄在卷可參，聲請人又於該案臺灣桃園地方法
    院準備程序中供稱：大頭、山豬我的確都有提供綽號，但小
    明部分，...在偵四隊就有提供其真實姓名為李明憲，及其
    住什麼地方，還有列印GOOGLE地圖指認，我有跟警察講說李
    明憲住在該處3樓等語，有該準備程序筆錄在卷可參，另該
    院以108年度訴字第1022號案件審理中，曾函詢新北市政府
    警察局刑事警察大隊，該隊以109年2月26日新北警刑毒緝字
    第1094528919號函覆內容略以：犯嫌到案後，於警詢筆錄時
    稱持有之第二級毒品安非他命，係向綽號「小明」男子所購
    得，案經本大隊前於108年1月16日至新北市○○區○○路000巷0
    號旁，查獲李明憲涉嫌毒品危害防制條例案，可證聲請人就
    本案確有供出毒品來源，並為警緝獲為李明憲，應有毒品危
    害防制條例第17條第1項規定之適用，惟本案第三審上訴時
    ，曾提出此證據，然未獲調查及斟酌，原確定判決對此未及
    斟酌，提出再審聲請云云（見本院卷第7至8、212、213頁）
    。
二、本案聲請人因施用第一級毒品、第二級毒品犯行，經臺灣桃
    園地方法院以107年度審訴字第1521號判決分別判處有期徒
    刑10月、9月，聲請人不服提起上訴，本院於108年1月30日
    以108年度上訴字第123號判決上訴駁回（聲請人上開犯毒品
    危害防制條例第10條第2項之施用第二級毒品罪部分確定）
    ，聲請人復提起上訴，經最高法院於109年3月12日以109年
    度台上字第995號判決，以聲請人上訴違背法律上之程式，
    駁回上訴確定（聲請人上開犯毒品危害防制條例第10條第1
    項之施用第一級毒品罪部分確定），此有被告前案紀錄表1
    份（見本院卷第95至150頁）、各該判決各1份（見本院卷第
    157至170頁）在卷可查，合先敘明
三、就最高法院109年度台上字第995號確定判決聲請再審部分：
  ㈠按再審係為確定判決認定事實錯誤所設之特別救濟程序，是
    聲請再審之對象應為「確定之實體判決」。法院受理聲請再
    審案件，首應調查聲請再審之對象是否為具有實體確定力之
    判決，如果屬之，始得進而為其他程序及實體上之審查。至
    刑事訴訟法第426條第3項所指「判決在第三審確定者」，係
    指案件經第三審法院為實體上之確定判決者而言，並不及於
    第三審之程序判決。從而，對下級審法院所為有罪之實體判
    決提起上訴，經上級審法院以上訴不合法律上程式，從程序
    上駁回者，聲請再審之標的仍為下級審之實體判決，並非上
    級審法院之程序判決。而此項得否作為聲請再審之客體，以
    及再審之聲請是否具備合法條件，受理再審聲請之法院，應
    先加審查，若其聲請再審之程序違背規定時，即應以其聲請
    不合法，依刑事訴訟法第433條規定裁定駁回之；必再審之
    客體無誤，聲請合法，始能進而審究其再審有無理由（最高
    法院106年台抗字第261號裁定、97年度台抗字第375號裁定
    意旨參照）。
  ㈡本件聲請人就上開違反毒品危害防制條例第10條第1項之施用
    第一級毒品罪部分，分別經臺灣桃園地方法院、本院判決後
    ，聲請人不服提起上訴，經最高法院於109年3月12日以109
    年度台上字第995號判決，以聲請人上訴違背法律上之程式
    ，駁回上訴確定（均已如前述）。是聲請人此部分之確定實
    體判決應為本院108年度上訴字第123號判決，前開最高法院
    之確定判決並非實體判決，揆諸首揭說明，自不得作為聲請
    再審之對象。查卷附聲請人提出之「刑事聲請再審狀」已提
    及最高法院109年度台上字第995號，且補附最高法院109年
    度台上字第995號判決影本，聲請人此部分顯係對上開最高
    法院刑事判決聲請再審，依照上開說明，本件再審之聲請不
    合法律上之程式，應予駁回。
四、就本院108年度上訴字第123號確定判決聲請再審部分：
  ㈠按刑事訴訟法第420條於104年2月4日修正公布，該條第1 項
    第6款修正為「因發現新事實或新證據，單獨或與先前之證
    據綜合判斷，足認受有罪判決之人應受無罪、免訴、免刑或
    輕於原判決所認罪名之判決者。」並增列第3項規定：「第1
    項第6款之新事實或新證據，指判決確定前已存在或成立而
    未及調查斟酌，及判決確定後始存在或成立之事實、證據。
    」該條項修正之立法理由謂：「再審制度之目的在發現真實
    並追求具體公平正義之實現，為求真實之發現，避免冤抑，
    對於確定判決以有再審事由而重新開始審理，攸關被告權益
    影響甚鉅，故除現行規定所列舉之證據外，若有新事實存在
    ，不論單獨或與先前之證據綜合判斷，合理相信足以動搖原
    確定判決，使受有罪判決之人應受無罪、免訴、免刑或輕於
    原判決所認罪名之判決者，應即得開啟再審程序。」因此，
    刑事訴訟法第420條第1項第6款修正後，聲請再審人所主張
    之新事實或新證據，單獨或與先前之證據綜合判斷，倘無法
    使法院合理相信，足以動搖原確定判決所認定之事實者，仍
    無從准予開啟再審程序。又聲請再審之理由，如僅對原確定
    判決認定事實之爭辯，或對原確定判決採證認事職權之行使
    ，任意指摘，或對法院依職權取捨證據持相異評價等情，原
    審法院即使審酌上開證據，亦無法動搖原確定判決，自非符
    合此條款所定提起再審之要件（最高法院106年度台抗字第8
    38號裁定意旨參照）。
  ㈡經查：
　⒈經本院調閱臺灣桃園地方法院108年度訴字第1022號全卷，該
    案審理中，該法院曾函詢新北市政府警察局刑事警察大隊，
    該隊於109年2月26日函覆意旨略以：聲請人警詢筆錄供稱持
    有之第二級毒品安他命，係向綽號「小明」，經指認為李明
    憲男子購得等語，案經本大隊前於108年1月16日至新北市○○
    區○○路000巷0號旁查獲李明憲涉嫌毒品危害防制條例案，並
    移請臺灣新北地方檢察署檢察官偵辦等語，有該大隊109年2
    月26日新北警刑毒緝字第1094528919號函及函附新北市政府
    警察大隊刑事案件報告書各1份（見本院卷第239至243頁）
    在卷可考，是此部分資料，應屬判決確定前已存在或成立而
    未及調查斟酌之新事實、證據。
　⒉聲請人於該案107年4月19日警詢、108年9月6日檢察官訊問時
    固分別供稱其第一級毒品海洛因之來源為綽號「大頭」之男
    子，第二級毒品甲基安非他命、第二級毒品大麻則分別係向
    綽號「小明」、「山豬」之男子購買，嗣在該院審理時再供
    陳：我於警詢時即向警察供出綽號「小明」之人即為李明憲
    等情，有調查筆錄、訊問筆錄各1份（見本院卷第219正、反
    面、224反面、234頁）在卷可考。惟聲請人並未提供綽號「
    大頭」、「山豬」之男子之具體人別資料，已據其供承明確
    ，有臺灣桃園地方法院109年2月3日準備程序筆錄1份（見本
    院卷第232頁）在卷可稽；另聲請人所稱持有第二級毒品甲
    基安非他命係向綽號「小明」之李明憲購得乙節，雖經警於
    108年1月16日在新北市○○區○○路000巷0號旁查獲李明憲，並
    移請臺灣新北地方檢察署檢察官偵辦（已如前述），該案經
    臺灣新北地方檢察署檢察官偵查後，固對李明憲提起公訴，
    有臺灣新北地方檢察署檢察官起訴書各1份（見本院卷第245
    至253頁）在卷足憑，然細繹上開報告書及該起訴書可知，
    李明憲被訴各該犯行，均與聲請人上開施用第一級毒品、第
    二級毒品犯行於時序上均無關聯性，其亦與持有第一級毒品
    海洛因、第二級毒品甲基安非他命之來源無涉，揆諸前開說
    明，自難認被告供出「本案」之毒品來源，而有毒品危害防
    制條例第17條第1項減輕或免除其刑規定之適用，不足以動
    搖原確定判決所認定之犯罪事實，亦無准予再審之餘地。
五、綜上所述，本件聲請人再審之聲請或不合法（前述三部分）
　　或無理由（指前述四），均應予駁回。
六、據上論斷，依刑事訴訟法第433條、第434條第1項，裁定如
    主文。
中　　華　　民　　國　　109 　年　　10　　月　　27　　日
                  刑事第十二庭  審判長法　官  陳如玲
                                      法　官  廖建瑜
                                      法　官  蔡如惠
以上正本證明與原本無異。
如不服本裁定，應於裁定送達後10日內向本院提出抗告狀。
                                      書記官  黃郁珊
中　　華　　民　　國　　109 　年　　10　　月　　28　　日